臺灣臺中地方法院民事判決
                                    109年度重訴字第475號
原      告  宏騰光電股份有限公司

法定代理人  蕭仲達會計師（即破產管理人）


訴訟代理人  吳佳潓律師
被      告  劉世偉  
            劉智仁  

共      同
訴訟代理人  許永昌律師
上列當事人間請求損害賠償事件，經臺灣士林地方法院裁定移送
前來，本院於民國111年4月29日言詞辯論終結，判決如下：
    主  文
原告之訴及假執行之聲請均駁回。
訴訟費用由原告負擔。
    事實及理由
壹、程序方面
　　原告於民國111年3月4日經本院110年度破字第11號裁定宣告
    破產（見本院卷二第399至404頁），並選任蕭仲達會計師為
    破產管理人，經被告具狀聲明承受訴訟（見本院卷二第411
    、417頁），核無不合，先予敘明。
貳、實體方面
一、原告主張：被告劉世偉、劉智仁前任伊之總經理、業務部協
    理。詎被告於103年間至107年1月共同為下列行為：
　㈠其等共同謀議，由劉世偉向訴外人即伊先前董事長張仁懷佯
    稱：透過訴外人比利恩科技股份有限公司（下稱比利恩公司
    ）作為中間代理商銷售增亮膜（即AF薄膜）產品予訴外人誠
    美材料科技股份有限公司（前為奇美材料科技股份有限公司
    ，下稱誠美公司），由比利恩公司當月給付貨款，此方式可
    將伊原本直接與誠美公司交易所背負之2至3個月應收帳款日
    期之資金壓力，轉由比利恩公司負擔，惟須給予比利恩公司
    百分之10之價差等語，致張仁懷陷於錯誤，同意上開交易方
    式，原告因此受有原得自行出賣予終端客戶之折價損害【即
    原告110年5月10日民事陳報狀附件10簡表（下稱110年5月10
    日簡表）「折價受損金額」欄所示】。　
　㈡又伊授權業務人員在客戶訂單幅寬及長度產生畸零米數，而
    該畸零米數兌換價格未逾該訂單交易金額百分之1範圍內，
    得將該畸零米數當作贈品贈送不計價。詎被告利用職務權限
    ，透過拆單創造更多畸零米數，並自行批准將畸零米數作為
    贈品予比利恩公司，再由比利恩公司以正常交易價格轉賣誠
    美公司。被告以上開手法，自104年7月13日起至107年1月22
    日間，陸續透過比利恩公司出貨予訴外人力特光電科技股份
    有限公司、深圳市三利普光電科技股份有限公司、安信誠科
    技、福清軒朗光電科技有限公司）、偉智光電有限公司、易
    特信光電股份有限公司（原名崧軒科技股份有限公司，下稱
    易特信公司）、華宏新科技股份有限公司（下稱華宏新公司
    ）、誠美公司，致伊受有贈品損害（即110年5月10日簡表「
    贈品受損金額」欄所示）。
　㈢又於104年7月13日起至107年1月22日間，訴外人同泰電子科
    技股份有限公司（下稱同泰公司）及彩麗實業股份有限公司
    （下稱彩麗公司）先向原告訂購增亮膜而有庫存，嗣比利恩
    公司欲向原告購買增亮膜，故原告告知比利恩公司得轉向同
    泰公司及彩麗公司拿貨。雖買賣契約成立在比利恩公司及同
    泰、彩麗公司間，然因該二公司庫存規格不符比利恩公司下
    單需求，而回頭找原告更換規格時，被告利用權限，故意在
    更換規格過程中將多出客戶下單幅寬及長度部分夾帶為贈品
    ，或恣意換貨過程贈送贈品，致比利恩公司享有非原告上開
    規定之贈品數量，而可轉賣予終端客戶享有價差利潤，致原
    告受有贈品損害（即110年5月10日簡表「贈品受損金額」欄
    所示）。
　㈣爰依民法第184條第1項前段、第185條第1項規定，提起本件
    訴訟等語，並聲明：㈠被告應連帶賠償原告新臺幣（下同）2
    ,307萬2,755元，及自起訴狀繕本送達翌日起至清償日止，
    按週年利率百分之5計算之利息。㈡願供擔保，請准宣告假執
    行。
二、被告則以：伊等未有共同謀議向張仁懷佯稱由比利恩公司負
    擔價差致其陷於錯誤之行為。因原告產品之良率不定，為因
    應客戶就瑕疵商品要求補貨而產生贈品政策，以減少因產品
    瑕疵賠償之責任。況贈品給予之比例，係依照原告生產批次
    之良率為滾動式調整，非伊等透過拆單產生畸零米數後，將
    一般商品當作贈品送給廠商。原告可接受贈送客戶百分之10
    以上之贈品，其他客戶與比利恩公司獲得贈品比率相差無幾
    ，顯見伊等行為無不法性等語，資為抗辯。並聲明：㈠原告
    之訴及假執行之聲請均駁回。㈡如受不利判決，願供擔保請
    准宣告免為假執行。
三、得心證之理由：
　㈠數人共同不法侵害他人之權利者，連帶負損害賠償責任，民
    法第185條第1項前段固有明文。然侵權行為之成立，須行為
    人因故意或過失不法侵害他人權利，始能成立，此觀民法第
    184條第1項前段自明。主張該侵權行為存在之原告，須就此
    項利己之事實，證明至使法院就其存在達確信之程度，始可
    謂已盡其舉證責任，民事訴訟法第277條本文規定甚明。倘
    原告先不能舉證，以證實自己主張之事實為真實，則被告就
    其抗辯事實即令不能舉證，或其所舉證據尚有疵累，亦應駁
    回原告之請求。原告主張其因被告共同謀議，由劉世偉向張
    仁懷佯稱帳期資金壓力轉由比利恩公司負擔，致張仁懷同意
    給予比利恩公司百分之10之價差，被告並利用權限拆單創造
    畸零米數作為贈品予比利恩公司，致原告受有折價及贈品受
    損之損害等語，為被告所否認，原告自應舉證證明其上揭事
    實欄㈠至㈢主張之侵權行為（下合稱系爭侵權行為）存在。
　㈡劉世偉原為原告之總經理，管轄業務處及品保處，任職期間
    為102年10月1日至107年2月（於107年2月7日申報勞保退保
    ）；劉智仁原為原告之業務處協理，管轄業務一部及業務二
    部時之任職期間為101年11月至107年2月乙節，為兩造所不
    爭執（見本院卷二第230頁），首堪認定為真實。原告主張
    被告成立系爭侵權行為，無非以比利恩公司採購單、國內訂
    單、銷貨單、比利恩公司與華宏等公司交易清單明細【見臺
    灣士林地方法院109年度重訴字第172號卷（下稱士院卷）第
    115至129頁及本院卷一第107至167、183、401頁】、張仁懷
    之結述（見本院卷二第283至297頁）為據，然查：
　⒈原告未證明被告成立上揭事實欄㈠部分之侵權行為。
　⑴張仁懷固結稱：一開始原告是找誠美公司做增亮膜之推廣，
    原告一律收現金出貨，其他公司有配合，但因為劉世偉跟我
    說誠美公司是上市公司，很難改變付款政策，所以才建議由
    比利恩公司承擔帳期壓力，為了讓比利恩公司承擔交易帳期
    壓力才接觸比利恩公司，當時有給比利恩公司百分之10的價
    差。106年底我碰到誠美公司的董事長，發現沒有劉世偉所
    稱的帳期問題，就直接找誠美公司交易，而終止和比利恩公
    司的合作關係等語（見本院卷二第285、287頁），然劉世偉
    結稱：我沒有向張仁懷說過由比利恩公司作為中間代理商銷
    售增亮膜，將誠美公司交易所背負之應收帳款資金壓力轉由
    比利恩公司負擔，但要給比利恩公司百分之10價差。且比利
    恩公司不是原告的代理商，就是原告的客戶等語（見本院卷
    二第298頁），可見二者就有無原告主張由比利恩公司負擔
    帳期壓力，而決定折價百分之10予比利恩公司情形，結述不
    一，已有可疑。
　⑵張仁懷復結稱：出售予比利恩公司的增亮膜有兩種，一種是
    一開始誠美公司的出貨，後來又加入對青島公司銷售，也是
    由比利恩公司代理，我們不能滿足客人就換比利恩公司代理
    ，當時是百分之5的價差等語（見本院卷二第286頁），可見
    其係認為由比利恩公司代理其銷售與其他客戶，而給予比利
    恩公司一定數額之價差。然原告於臺灣士林地方檢察署108
    年度偵字第10577號詐欺等案件（下稱偵案）中陳稱：原告
    未曾與比利恩公司簽定書面之代理合約，也未曾對外表示比
    利恩公司取得宏騰產品獨家之銷售、經銷或代理權利等語【
    見臺灣士林地方檢察署107年度他字第3147號卷（下稱他字
    卷）一第182頁】，顯與其於本訴主張由比利恩公司代理而
    給予折價之說法有異，故其主張前後不一，亦非無疑。
　⑶劉智仁結稱：大概在105年或更早，因為訴外人業成公司之需
    求接洽比利恩公司，透過後者找到原告洽談業務，但沒有成
    功。後來印象中有去找誠美公司做產品簡介，但沒有成功，
    後來比利恩公司找原告買增亮膜，說是客戶有需求，誠美公
    司是比利恩公司的客戶，原告是直接和比利恩公司談交易價
    格，沒有價差問題，最後決定價格是由張仁懷、劉世偉和比
    利恩公司談定，我也不知道誠美公司和比利恩公司間實際帳
    期等語（見本院卷二第302頁）；原告原業務處業務一部副
    理賴曉芬結稱（賴曉芬原為被告，經原告撤回起訴）：比利
    恩公司就是原告客戶，我不清楚比利恩公司和其他公司的交
    易條件，其和原告談的時候就是特定的訂單價格，條件是要
    有百分之10的備品，但談的時候都是先用標準價格洽談等語
    （見本院卷二第306頁），可見原告客戶為比利恩公司，二
    者交易條件由原告與比利恩公司談定，業務進行銷售時並未
    有特別之價格，則比利恩公司與誠美公司間之交易條件為何
    ，亦難認與原告間之交易條件有關。
　⑷況誠美公司董事長於106年告知張仁懷該公司與比利恩公司在
    當時是以現金交易，張仁懷並不清楚交易之初的條件乙情，
    為張仁懷結述在卷（見本院卷二第297頁），故張仁懷於106
    年間所知悉者，亦僅誠美公司於106年時之付款條件，惟誠
    美公司之付款條件或因自身採購量、應用產品規格變化，及
    原告增亮膜品質、產業環境、銷售方式等因素改變，斯時付
    款條件亦可能與交易初始不同，亦難以之認定原告在103、1
    04年間確因誠美公司有帳期壓力，而轉由比利恩公司銷售予
    誠美公司之情節存在。
　⑸從而，原告復未提出其他證據證明被告有共同謀議，以佯稱
    誠美公司有帳期壓力，可轉由比利恩公司負擔之不實話術，
    致原告陷於錯誤同意折價百分之10予比利恩公司。故原告上
    揭主張，並非可採。
　⒉原告亦未舉證被告有何上揭事實欄㈡、㈢所指侵權行為。
　⑴依劉世偉結稱：因原告產品品質不好，所以業務端不容易推
    廣產品，客戶會要求要有贈品的提供，例如客戶下單捲長10
    0米，但品質問題實際可能得給客戶120、130米。贈品的狀
    況劉智仁一定會向我報告，每次交易中客戶要求的贈品量會
    到董事長與總經理的辦公室跟我報告，張仁懷也知道等語（
    見本院卷二第298頁）；劉智仁結稱：原告自我入職以來沒
    有固定的贈品政策，基本上是依照公司產品良率滾動式檢討
    ，即公司量產一批產品會先確認良率後，決定如何銷售，業
    務會守住價格搭配贈品，例如客戶需求100米，多餘部分會
    作贈品客戶，因為不良率比較高的話，公司100米的產品，
    客戶只有80米能用，所以要補到120米讓客戶能完整使用100
    米等語（見本院卷二第301頁）；賴曉芬結稱：因為原告產
    品品質沒有很好，假設客戶有100米的需求，但會要求100米
    都要是良品，所以客戶會提議是否多給一些米數，讓最終的
    良品可以達到需求才願意下單。我聽到客戶的條件，就會跟
    主管劉智仁報告，劉智仁會告訴我可不可以出貨，確認流程
    後就會依公司系統下訂單並如實呈現贈品。每個客戶要求會
    不太一樣，因為會送樣給客戶，他們會自己去估良率的問題
    等語（見本院卷二第305頁），可見原告因增亮膜產品良率
    問題，會以多給予客戶產品數量作為贈品方式處理瑕疵部分
    ，以達到客戶要求之良率要求。
　⑵證人即比利恩公司主管林治強於偵案中證稱：其當時與被告
    劉智仁商討贈品數量，且其曾接獲多個客戶反應聲請人產品
    有問題，贈品即用來處理產品瑕疵等詞（見他字卷一第116
    頁至第117頁）；證人即誠美公司資材處處長方珠淨於偵案
    中證稱：誠美公司曾向比利恩公司訂購原告生產之增亮膜，
    增亮膜瑕疵比例偏高，當其發現瑕疵時，會向訂購之廠商即
    比利恩公司反應，經誠美公司及比利恩公司共同會勘材料，
    確認品質異常後，會依照異常數量進行換貨或賠償等語（見
    他字卷一第271頁至第273頁）；證人即華宏新公司之業務經
    理戴永儀證稱：原告生產之增亮膜品質不好，不良率很高，
    交換不良品的方式可能直接出良品、扣款或併到下一筆訂單
    等語（見他字卷二第32頁），核與被告、賴曉芬上開原告產
    品良率不高之結述相符，堪認原告生產之增亮膜產品，確實
    存在存有不良率偏高問題，是被告辯稱係因原告銷售之產品
    不良率偏高，故會以贈品方式作為對客戶之瑕疵補償，並以
    此方式推廣原告產品，尚非無據。
　⑶原告雖主張被告違反在畸零米數兌換價格未逾該訂單交易金
    額百分之1範圍內，得將該畸零米數當作贈品贈送不計價隻
    規定，利用職務權限，透過拆單創造更多畸零米數，並自行
    批准將畸零米數作為贈品予比利恩公司，再由比利恩公司以
    正常交易價格轉賣等語。惟張仁懷自承原告沒有關於贈品之
    明確規範，是不成文的規範，沒有明確的贈品政策乙節（見
    本院卷第284、293頁），是原告主張被告違反所謂贈品限於
    交易金額百分之1之政策是否存在，已有可疑。況觀諸本院1
    07年度勞訴字第52號給付資遣費等事件（下稱107勞訴52事
    件），原告所提贈品比例統計表，原告與比利恩公司贈品比
    例為百分之12.53（含原告主張透過比利恩公司出貨予JCB公
    司、同泰公司及透過彩麗公司出貨予比利恩公司之交易），
    其他原告客戶SATO（盛投）之銷售合約載有百分之7.5贈品
    、八陽光電之銷售合約載有百分之10贈品（見107勞訴52事
    件卷一第172頁），且參以訴外人長興材料工業股份有限公
    司、易特信公司、鮮京電子材料股份有限公司、深圳市盛波
    光電科技有限公司、蘇州真荃橡塑科技有限公司之採購訂單
    、訂購單、發票及出口報單，贈品比率則分別為百分之26.1
    4、10、10.39、10、16.67（見他字卷一第147至157頁），
    足見原告非僅贈送比利恩公司百分之10以上之贈品，而係給
    予其他客戶相類範圍之贈品數量，是縱本件對比利恩公司之
    贈品比例達到百分之10以上，亦難認此與原告贈品政策有何
    相違之處。
　⑷況原告之銷售作業流程，為業務助理依據客戶回簽報價單或
    客戶提供之訂單、採購單，在ERP系統內輸入訂單內容，上
    傳至電子簽核系統，由業務助理、業務部主管簽核成立訂單
    後，電子簽核系統會將訂單成立一事，知會總經理及董事長
    ，承辦人員向生管部門確認有庫存可出貨時，由業務助理在
    ERP系統輸入銷貨單並列印紙本共4聯，由業務部主管簽核成
    立銷貨單，業務部將銷貨單送交生產企劃部準備產品，並通
    知品保部進行出貨檢驗後再行運送，倉管人員完成出貨時，
    會在ERP 系統點選確認出貨，並自存1 聯銷貨單，其餘3聯
    銷貨單分送業務部、品保部及會計人員存檔，為原告於偵案
    所自承（見他字卷一第169頁至第170頁），復考以張仁懷可
    經由訂單內容知悉贈品數量，其收到銷貨單前，銷貨單已經
    過業務、品保、倉管、會計經辦，訂單以電腦繕打之內容均
    會通過電子簽核流程逐層簽核，其複核銷貨單時，除計算確
    認贈品數量有無超過1卷外，尚須核對訂單與銷貨單內容是
    否相符，在複核出貨予比利恩公司之銷貨單時，有看到銷貨
    單記載贈品數量；張仁懷會出席產銷會議，讓米事情會在產
    銷會議中討論該次有多少良率品，之後會讓多少米給客戶等
    情，分別為證人即原告財務部副理許麗君、原告製造處處長
    劉江興證述明確（見他字卷二第61至第63頁），是原告就產
    品之銷售，設置訂單及銷貨單之電子簽核流程，且除業務部
    門外，尚有品保、倉管、會計經手，且被告簽核多張客戶為
    比利恩公司之訂單、銷貨單及發票，均以電腦打字方式載有
    贈品數量，倘被告確實贈與比利恩公司超過原告交易常態之
    贈品，當有董事長、其他部門得以勾核、查悉，堪認被告經
    手比利恩公司交易時，已將贈品數量明載於訂單、銷貨單或
    換貨單等相關文件，並循前開原告內部電子簽核流程逐層簽
    核，且該交易過程並無違反公司交易常態。
　⑸張仁懷於本院當事人訊問程序自承當庭看不出來依原告109年
    12月24日民事準備㈡狀所提附件3是怎麼拆單。原因是沒有看
    見拆的另外一張單，訂單量跟銷貨單數量無法完全吻合（見
    本院卷二第296頁），可見原告亦無從解釋有何被告故意將
    同一採購單拆成刻意製造畸零米數以便夾帶贈品，而違反正
    常交易流程之事實。
　⑹另依賴曉芬結稱：原告生產TED增亮膜是有後續加工過的，2
    米1是原膜，要看客戶下單的產品規格是什麼，因為原告的
    增亮膜兩側品質較不均，通常只有中間能用，要以當時生產
    情形加上客戶需求的產品規格去裁切增亮膜，有些產品還需
    要後續加工，要看產品的使用用途，2米1的原膜要得出710
    毫米的有效幅寬，不是單純裁切710毫米就可以得到。以我
    跟客戶交易之經驗，客戶下單710毫米寬幅增亮膜是有效使
    用寬幅，會出貨720毫米的原因是會有無效區域，因為裁切
    時會有耗損，意即增亮膜係以機具拉平後，裁切有效幅寬，
    故以機具壓著的部分就是無效區域，也用不到等語（見本院
    卷二第306至307頁），可見因原告出貨之產品與客戶要求之
    產品規格不同，且須提供客戶要求之長度，故面積（即寬幅
    乘長度）會超出原本採購單要求之面積，則原告主張被告故
    意於實際出貨、換貨時贈送超過客戶要求之贈品，亦無所據
    。
　㈢基此，依原告所提證據，尚難證明被告有原告主張之系爭侵
    權行為，其復未舉證以實其說，故其本件主張，即非可取。
    至原告聲請調取誠美公司、華宏新公司與比利恩公司就購買
    原告增亮膜歷來採購單據、請款單據、付款條件、付款金流
    、品質不良反應紀錄、要求比利恩公司給予贈品之紀錄等部
    分（見本院卷二第157頁），然原告既未先證明被告於103、
    104年間有上開致原告陷於錯誤之情事及有何違反原告交易
    常規之情形，亦未具體化其證據聲明之特定應證事實，而空
    泛請求調閱二者公司所有交易紀錄，衡以誠美公司與比利恩
    公司間如何交易係屬第三人間之商業行為，上開證據之聲請
    ，將涉及窺探營業隱私及秘密，則原告上開請求無異欲從其
    調查之結果導出對舉證之原告可加以利用、評價之資料，尚
    難認上開證據方法之聲請與本件待證事實有必要性存在，附
    此敘明。
四、綜上所述，原告依第184條第1項前段、第185條第1項規定，
    請求被告連帶給付2,307萬2,755元，及自起訴狀繕本送達之
    翌日即109年5月9日起（見士院卷第97、99頁），至清償日
    止，按週年利率百分之5計算之利息，為無理由，應予駁回
    。原告之訴既經駁回，其假執行之聲請，亦失所依附，併予
    駁回。
五、本件事證已臻明確，兩造其餘主張、陳述及所提之證據，經
    審酌後認為均不足以影響本判決之結果，爰不逐一論列，末
    此敘明。
六、據上論結，本件原告之訴為無理由，依民事訴訟法第78條，
    判決如主文。　　
中　　華　　民　　國　　111 　年　　5 　　月　　27　　日
　　              民事第一庭  審判長法　官  許石慶
　　                                法  官  廖欣儀
　　                                法  官  鍾宇嫣
以上正本，係照原本作成。
如對本判決上訴，須於判決送達後20日內向本院提出上訴狀（須
附繕本），如委任律師提起上訴者，應一併繳納上訴審裁判費。
中　　華　　民　　國　　111 　年　　5 　　月　　27　　日
                                    書記官